臺灣板橋地方法院刑事判決　　　　　　 100年度訴字第1384號
公　訴　人　臺灣板橋地方法院檢察署檢察官
被　　　告　陳玉玲
上列被告因毒品危害防制條例案件，經檢察官提起公訴（100 年
度毒偵字第3485號），被告於準備程序中對被訴之事實為有罪陳
述，本院合議庭裁定由受命法官獨任行簡式審判程序，並判決如
下：
    主  文
陳玉玲施用第一級毒品，累犯，處有期徒刑壹年。
    事  實
一、陳玉玲於民國90年間，因施用毒品案件，經本院以90年度毒
    聲字第3416號裁定送勒戒處所施以觀察、勒戒後，因認無繼
    續施用毒品傾向，於91年1 月11日執行完畢出所，該次施用
    毒品犯行，並經臺灣板橋地方法院檢察署檢察官以90年度毒
    偵緝字第850 號為不起訴處分確定；另於92年間，仍因施用
    毒品案件，經本院以92年度毒聲字第1465號裁定送勒戒處所
    施以觀察、勒戒後，因認有繼續施用毒品傾向，乃由本院復
    以裁定令入戒治處所施以強制戒治，該次施用毒品犯行，並
    經起訴，由本院以92年度訴字第2670號判決判處有期徒刑10
    月、8 月，並定應執行有期徒刑1 年2 月確定；再於93年間
    ，仍因施用毒品案件，經本院以93年度訴字第1000號判決判
    處有期徒刑1 年、10月，並定應執行有期徒刑1 年6 月確定
    ，前揭2 案所處徒刑，嗣經接續執行後，於95年4 月14日假
    釋出監，併付保護管束，迄96年1 月1 日假釋期滿，未經撤
    銷假釋，未執行之刑以已執行論；另於95年間，又因施用毒
    品案件經本院以96年度易緝字第142 號判決判處有期徒刑6
    月確定，98年7 月1 日執行徒刑完畢；詎仍未知所戒慎，猶
    基於同時施用第一級毒品海洛因、第二級毒品甲基安非他命
    之犯意，於100 年3 月22日凌晨4 時許，在桃園縣迴龍地區
    附近之某友人住處內，以將海洛因、甲基安非他命一同放置
    在玻璃球內，點火燒烤吸食煙霧之方式，同時施用海洛因、
    甲基安非他命，嗣於同日23時40分許，行經新北市○○區○
    ○街123 巷口前，因他案通緝中為警緝獲，嗣且同意接受員
    警採尿，其尿液檢體經送鑑定，呈嗎啡與甲基安非他命陽性
    反應，因悉上情。
二、案經新北市政府警察局樹林分局移送臺灣板橋地方法院檢察
    署檢察官偵查後起訴。
    理  由
一、認定犯罪事實所憑之證據及理由：
(一)、訊據被告對其上揭時間、地點施用第一級毒品海洛因、第二
    級毒品甲基安非他命之事實，於本院審理中自白不諱，而其
    為警查獲時，同意接受員警採尿，經警將所採集被告尿液檢
    體送驗後，甲基安非他命與嗎啡均呈陽性反應，亦有臺灣檢
    驗科技股份有限公司100 年4 月11日出具之濫用藥物檢驗報
    告、新北市政府警察局樹林分局毒品危害防制條例被移送者
    姓名暨代碼對照表（見偵查卷4 第、6 頁) 附卷可稽，俱徵
    被告前開自白，核與事實相符，堪以採信。
(二)、按施用第一、二級毒品為犯罪行為，毒品危害防制條例第10
    條第1 項及第2 項各定有處罰明文，故施用該毒品者，依前
    揭規定本應科以刑罰，惟基於施用毒品之人，兼有病患屬性
    ，乃於刑事政策上對合於一定條件之施用者，依同條例第20
    條、第23條之規定，施以觀察、勒戒及強制戒治之治療，期
    以保安處分替代刑罰，戒斷其身、心癮，嗣因其程式過於繁
    雜，上揭條例於92年7 月9 日修正公佈，自93年1 月9 日施
    行，將該第20條、第23條之保安處分程式，單純區分為「初
    犯」、「五年內再犯」及「五年後再犯」三種；依其立法理
    由之說明：「初犯」，經觀察、勒戒或強制戒治後，應為不
    起訴處分或不付審理之裁定；經觀察、勒戒或強制戒治執行
    完畢釋放後，「五年內再犯」者，因其再犯率甚高，原實施
    之觀察、勒戒及強制戒治既已無法收其實效，爰依法追訴或
    裁定交付審理，至於經觀察、勒戒或強制戒治執行完畢釋放
    後，「五年後再犯」者，前所實施之觀察、勒戒或強制戒治
    已足以遮斷其施用毒品之毒癮，為期自新及協助其斷除毒癮
    ，仍適用「初犯」規定，先經觀察、勒戒或強制戒治之程序
    ，從而依修正後之規定，僅限於「初犯」及「五年後再犯」
    二種情形，始應先經觀察、勒戒或強制戒治程式，不能逕行
    起訴，亦即設為施用毒品罪起訴條件之限制，但倘被告於五
    年內已再犯，經依法再為保安處分或追訴處罰者，縱其第三
    次（或第三次以上）施用毒品之時間，在初犯之保安處分執
    行完畢釋放五年以後，即非屬「五年後再犯」之情形，且因
    前有「五年內再犯」情形，顯見其再犯率甚高，原實施之保
    安處分無法收其實效，毋庸仍予寬典處遇，而應依該條例第
    10條逕予刑罰制裁，至於第三次（或第三次以上）施用毒品
    之時間，是否宜有期間限制？以多久為適宜？則分屬刑事政
    策、專門醫學之範圍，非審判機關所能決定，有待循立法途
    徑解決（最高法院98年度台非字第56號判決意旨參照）；查
    被告前於90年間，因施用毒品案件，經本院以90年度毒聲字
    第3416號裁定送勒戒處所施以觀察、勒戒後，因認無繼續施
    用毒品傾向，於91年1 月11日執行完畢出所，該次施用毒品
    犯行，並經臺灣板橋地方法院檢察署檢察官以90年度毒偵緝
    字第850 號為不起訴處分確定，另於92年間，仍因施用毒品
    案件，經本院以92年度毒聲字第1465號裁定送勒戒處所施以
    觀察、勒戒後，因認有繼續施用毒品傾向，乃由本院復以裁
    定令入戒治處所施以強制戒治，該次施用毒品犯行，並經起
    訴，由本院以92年度訴字第2670號判決判處有期徒刑10月、
    8 月，並定應執行有期徒刑1 年2 月確定，再於93年間，仍
    因施用毒品案件，經本院以93年度訴字第1000號判決判處有
    期徒刑1 年、10月，並定應執行有期徒刑1 年6 月確定，前
    揭2 案所處徒刑，嗣經接續執行後，於95年4 月14日假釋出
    監，併付保護管束，迄96年1 月1 日假釋期滿，未經撤銷假
    釋，未執行之刑以已執行論等情，有臺灣高等法院被告前案
    紀錄表在卷可稽，是被告前於90年間，已因施用毒品犯行，
    而經本院以90年度毒聲字第3416號裁定送勒戒處所施以觀察
    、勒戒後，因認無繼續施用毒品傾向，於91年1 月11日執行
    完畢出所，該次施用毒品犯行，並經臺灣板橋地方法院檢察
    署檢察官以90年度毒偵緝字第850 號為不起訴處分確定，詎
    仍於91年1 月11日接受觀察勒戒執行完畢後，5 年內之92、
    93年間，又因施用毒品犯行，經觀察、勒戒、強制戒治、刑
    罰執行，依諸前揭最高法院判決意旨，縱其本件施用毒品之
    時間，在初犯之保安處分執行完畢釋放5 年以後，仍非屬「
    五年後再犯」之情形，且因前有「五年內再犯」情形，顯見
    其再犯率甚高，原實施之保安處分無法收其實效，毋庸仍予
    寬典處遇，而應依該條例第10條逕予刑罰制裁；綜上，本件
    事證已明，被告犯行堪以認定。
二、應適用之法律、科刑審酌事由：
(二)、核被告所為，係犯毒品危害防制條例第10條第1 項之施用第
    一級毒品罪及同條例第10條第2 項之施用第二級毒品罪；其
    施用第一、二級毒品前持有該等毒品之低度行為，均為其後
    施用該等毒品之高度行為所吸收，不另論罪；又被告同時合
    併施用第一、二級毒品，乃以一行為而觸犯2 罪名，為想像
    競合犯，應依刑法第55條規定，僅從一重之施用第一級毒品
    罪處斷；又被告於92年間，因施用毒品案件，經本院以92年
    度毒聲字第1465號裁定送勒戒處所施以觀察、勒戒後，因認
    有繼續施用毒品傾向，乃由本院復以裁定令入戒治處所施以
    強制戒治，該次施用毒品犯行，並經起訴，由本院以92年度
    訴字第2670號判決判處有期徒刑10月、8 月，並定應執行有
    期徒刑1 年2 月確定，再於93年間，仍因施用毒品案件，經
    本院以93年度訴字第1000號判決判處有期徒刑1 年、10月，
    並定應執行有期徒刑1 年6 月確定，前揭2 案所處徒刑，嗣
    經接續執行後，於95年4 月14日假釋出監，併付保護管束，
    迄96年1 月1 日假釋期滿，未經撤銷假釋，未執行之刑以已
    執行論，另於95年間，又因施用毒品案件經本院以96年度易
    緝字第142 號判決判處有期徒刑6 月確定，98年7 月1 日執
    行徒刑完畢等情，有前揭台灣高等法院被告前案紀錄表在卷
    可稽，是其於有期徒刑之執行完畢後，5 年以內，因故意再
    犯本件有期徒刑以上之罪，為累犯，應依刑法第47條第1 項
    規定加重其刑。
(二)、爰審酌被告曾因施用毒品犯行受觀察、勒戒、強制戒治、刑
    罰執行，詎仍漠視法令禁制而犯本罪，容未知所戒慎，惟兼
    衡其施用毒品所生危害，實以自戕身心健康為主，對於他人
    生命、身體、財產等法益，尚無明顯而重大之實害，暨其犯
    罪後坦認犯行之態度等一切情狀，就其本件犯行，量處如主
    文所示之刑，以示懲儆。
據上論斷，應依刑事訴訟法第273 條之1 第1 項、第299 條第1
項前段，毒品危害防制條例第10條第1 項、2 項，刑法第11條、
第55條、第47條第1 項，判決如主文。
本案經檢察官高智美到庭執行職務。
中    華    民    國   100    年    6     月    8     日
                  刑事第二十庭  法  官  陳明偉
以上正本證明與原本無異。
如不服本判決應於送達後10日內向本院提出上訴狀。
                                書記官  尤怡文
中    華    民    國   100    年    6     月    8     日
附錄本案論罪科刑法條全文：
毒品危害防制條例第10條
施用第一級毒品者，處六月以上五年以下有期徒刑。
施用第二級毒品者，處三年以下有期徒刑。